臺灣臺北地方法院民事裁定
110年度聲字第535號
聲  請  人
即  被  告  長榮海運股份有限公司

法定代理人  張衍義  
代  理  人  梁穗昌律師
相  對  人
即  原  告  DSV Ocean Transport A/S


法定代理人  Jens Hesselberg Lund

代  理  人  王國傑律師
上列當事人間請求損害賠償事件（本院110年度海商字第6號），
聲請人聲請命相對人供訴訟費用之擔保，本院裁定如下：
    主  文
相對人應於本裁定送達後十日內，以新臺幣壹拾萬肆仟零捌拾肆
元為聲請人供訴訟費用之擔保，逾期即駁回相對人之訴。
    理  由
一、按原告於中華民國無住所、事務所及營業所者，法院應依被
    告聲請，以裁定定擔保額及供擔保之期間，命原告供訴訟費
    用之擔保；原告於裁定所定供擔保之期間內不供擔保者，法
    院應以裁定駁回其訴，民事訴訟法第96條第1項前段、第99
    條第1項及第101條前段分別定有明文。考諸民事訴訟法第96
    條第1項前段之立法意旨，無非係因原告在我國司法權所及
    之轄區無住所、事務所及營業所者，將來訴訟終結命其負擔
    賠償訴訟費用時，難免執行困難，為保全被告利益，故設此
    預供訴訟費用擔保之規定（最高法院96年度台抗字第150號
    裁定要旨參照）。又法院定擔保額，以被告於各審應支出之
    費用總額為準，民事訴訟法第99條第2項定有明文。故法院
    依裁量權定擔保額時，應斟酌為裁定時之客觀情事，就被告
    於各審應支出之費用總額妥為核定；所謂被告於各審應支出
    之費用總額，則指法院預計被告於本案第一審至第三審訴訟
    程序中，可能支出各項訴訟費用之總額而言，並以法定訴訟
    費用為限，且除裁判費外，尚包括民事訴訟法第77條之23至
    第77條之25所規定之其他費用在內。準此，凡訴訟程序進行
    中，依法應由被告先行支付或墊付裁判費外之其他費用，均
    屬被告應支出之費用，應計入其支出費用總額，以為法院定
    供訴訟費用擔保額之準據（最高法院92年度台抗字第598號
    、99年度台抗字第26號、100年度台抗字第382號、101年度
    台抗字第324號裁定要旨參照）。另依民事訴訟法第466條之
    1第1項前段、第466條之3第1項及第77條之25第2項規定，對
    於第二審判決上訴，上訴人應委任律師為訴訟代理人；第三
    審律師之酬金，為訴訟費用之一部，並應限定其最高額，其
    支給標準，由司法院參酌法務部及全國律師聯合會等意見定
    之。是第三審律師之酬金，亦應屬前揭法院定擔保額之範疇
    。
二、聲請意旨略以：相對人係一外國組織，於我國境內無事務所
    或營業所，亦未能證明其有資產足以賠償訴訟費用，爰依民
    事訴訟法第96條第1項前段及第98條規定，聲請裁定命相對
    人提供訴訟費用之擔保，於相對人供擔保前，聲請人拒絕本
    案辯論等語。
三、相對人陳述意見略以：相對人為每年收取約數億海運運費之
    運送人，於貨物到達我國目的港後，即可由船務代理公司為
    相對人收取運費，且在我國每日皆有貨物進港及運費收入，
    該運費則須經每季結算後始匯回相對人本國丹麥，故相對人
    於我國確有實質運費及運費債權等資產，聲請人聲請裁定命
    相對人供訴訟費用之擔保，於法尚有違誤，並無理由。
四、經查：
　㈠相對人於兩造間請求損害賠償事件（本院110年度海商字第6
    號，下稱系爭本案）中，具狀檢附證物表明其為設立於丹麥
    之有限公司，且在臺船務事宜係由第三人立天行通運股份有
    限公司（即系爭本案另一原告）代理（見系爭本案卷第79、
    89至97頁），可知相對人乃一在我國境內無事務所或營業所
    之外國法人，是聲請人聲請命相對人供訴訟費用之擔保，合
    於首揭規定及其立法意旨，應予准許。至相對人雖陳稱其於
    我國有運費及運費債權等資產云云，惟就該等運費或運費債
    權共若干、是否確屬其得掌控而足以賠償系爭本案訴訟費用
    之資產等節，並未充分釋明，故仍有令相對人提供擔保之必
    要，附此敘明。
　㈡系爭本案之訴訟標的金額為新臺幣（下同）171萬4,921元，
    屬得上訴第三審之事件，是本件相對人應供擔保之訴訟費用
    即包括第一至三審之裁判費及第三審之律師酬金。又關於裁
    判費部分，系爭本案之應徵第一審裁判費為1萬8,028元，惟
    業據相對人於起訴時繳納，有本院自行收納款項收據附卷為
    憑，故無庸再令其提供擔保；而第二、三審裁判費則各為2
    萬7,042元、2萬7,042元。另就第三審律師酬金部分，參考
    法院選任律師及第三審律師酬金核定支給標準第4條第1項前
    段第1款規定，法院就民事財產權訴訟裁定律師酬金，應斟
    酌案情之繁簡、訴訟之結果及律師之勤惰，於訴訟標的金額
    或價額百分之3以下、最高不逾50萬元之範圍內為之。經衡
    酌系爭本案法律關係複雜程度及請求金額，本院認該案之第
    三審律師酬金應不得高於訴訟標的金額3％即5萬1,448元（計
    算式：171萬4,921元×3％＝5萬1,448元，元以下四捨五入），
    以5萬元為恰當。準此，本件相對人應供訴訟費用擔保之數
    額，合計為10萬4,084元（計算式：2萬7,042元＋2萬7,042元
    ＋5萬元＝10萬4,084元）。茲限相對人於本裁定送達後十日內
    如數向本院提供擔保，逾期未提供，即駁回其訴。
五、依法裁定如主文。
中    華    民    國    110   年    11    月    22    日
                  民事第七庭  法  官  黃珮如
以上正本係照原本作成。
如不服本裁定應於送達後10日內向本院提出抗告狀，並繳納抗告
費新臺幣1,000元。
中　　華　　民　　國　　110 　年　　11　　月　　22　　日
                              書記官  張惠晴